臺灣臺北地方法院民事裁定
111年度小抗字第4號
抗  告  人  梁崇民
相  對  人  鄭炎明
上列當事人間請求損害賠償事件，抗告人對於民國110年12月10
日本院臺北簡易庭110年度北小字第4835號裁定提起抗告，本院
合議庭裁定如下：
    主  文
原裁定廢棄。
    理  由
一、抗告意旨略以：抗告人梁崇民對相對人鄭炎明自始全部請求
    新臺幣（下同）10萬元，並非一部請求，另有其他被告各有
    其特定專屬違失，與相對人之侵權行為截然不同，原審未加
    以審酌，裁定違背法令，為此提起本件抗告，求為廢棄原裁
    定等語。
二、按對於小額程序之第一審裁判之抗告，非以其違背法令為理
    由，不得為之；對於小額事件之抗告程序，準用第四編抗告
    程序之規定；抗告法院認抗告為有理由者，應廢棄或變更原
    裁定，民事訴訟法第436條之24第2項、第436條之32第3項、
    第492條前段定有明文。又所謂一部請求，係指以在數量上
    為可分之金錢或其他代替物為給付目的之特定債權，債權人
    任意將其分割而就其中之一部分為請求，但就其餘部分不放
    棄其權利者而言（最高法院110年度台上字第3035號判決意
    旨參照）；另按當事人不得為適用小額程序而為一部請求。
    但已向法院陳明就其餘額不另起訴請求者，不在此限，民事
    訴訟法第436條之16規定甚明，揆其立法理由揭示：如許當
    事人就不屬小額事件之請求，割裂而為一部請求，以利用小
    額程序，適用特別規定，非但增加法院之案件負擔，亦影響
    小額程序功能之發揮，於被告程序上權益之保護，尤嫌欠周
     ，爰明文禁止之。足見上述規定，係在限制同一請求當事
    人間利用小額訴訟程序之簡便，而將原非屬小額訴訟程之事
    件 ，割裂為一部請求後，分次藉由小額訴訟程序提起訴訟
    ，若非同一當事人，依前開說明，即不受上述規定之限制。
三、經查，本件抗告人於原審起訴主張其於108年間，受聘擔任
    國立臺灣師範大學兼任教授，相對人基於強制解聘犯意，未
    釐清法律事實，偽變造教育部不適任教育人員之原始電磁紀
    錄，使抗告人喪失教授之身分、地位、課程、學生、薪資、
    勞健保及清譽，請求相對人賠償10萬元等語，可知抗告人對
    相對人並無分割特定債權而為一部請求之情事，其於原審所
    提準備程序狀亦表明對相對人只請求10萬元，雖另記載「另
    有其他被告各賠償10萬元」，惟此部分既非對相對人之請求
     ，揆諸前開說明，即與民事訴訟法第436條之16規定無悖，
    原裁定以抗告人起訴違反該規定為由，依同法第249條第1項
    第6款裁定駁回其訴，實有未洽，抗告意旨指摘原裁定不當 
    ，聲明廢棄，為有理由，爰由本院將原裁定廢棄，發回原審
    另為適法之處理。
四、依民事訴訟法第436條之32第3項、第492條前段，裁定如主
    文。
中　　華　　民　　國　　111 　年　　4 　　月　　25　　日
                  民事第九庭  審判長法　官  林玲玉
                                    法  官  梁夢迪
                                    法  官  翁偉玲
以上正本係照原本作成。
本裁定不得再抗告。
中　　華　　民　　國　　111 　年　　4 　　月　　25　　日
                                    書記官　陳信宏